【裁判字號】    90,親,20
【裁判日期】    901031
【裁判案由】    否認子女
【裁判全文】
臺灣新竹地方法院民事判決  九十年度親字第二○號
    原      告    乙○○
    被      告    丙○○
    兼法定代理人  甲○○
右當事人間否認子女事件，本院判決如左：
    主      文
確認被告丙○○（民國九十年二月二十八日生）非原告之婚生子。
訴訟費用由被告負擔。
    事      實
甲、原告方面：
一、聲明：求為判決如主文所示。
二、陳述：
（一）原告與被告甲○○於民國（下同）七十年三月二十九日結婚，婚後因雙方個性
      等因素，無法共同生活，乃協議分居各自生活，迄今將近十年，雙方有鑑於既
      無實質上之夫妻生活，乃於九十年三月二十九日協議離婚，並向戶政機關辦妥
      離婚登記。
（二）嗣九十年四月一日，原告竟接獲戶政機關通報被告丙○○（九十年二月二十八
      日出生）申請登記為原告之婚生子，惟因原告與被告甲○○確無同居，亦無實
      質之婚姻相處，是故被告丙○○並非原告之婚生子，惟因被告丙○○係於原告
      與被告甲○○婚姻關係存續期間所受胎，因而受婚生之推定，而被告甲○○於
      申報丙○○出生登記時，不得不依法登記父親為原告，因被告丙○○目前與其
      生母即被告甲○○同居一處，爰訴請確認被告丙○○非原告之婚生子。
三、證據：提出戶籍謄本二件為證，並聲請本院囑託財團法人長庚紀念醫院就原告與
    被告丙○○間血緣關係為親子ＤＮＡ鑑定。
乙、被告方面：
一、聲明：請求依法判決。
二、陳述：被告甲○○確與原告在近十年來均係各自生活，未曾有任何同居行為，被
    告丙○○乃係被告甲○○另與他人同居所生，並非自原告受胎。
    理    由
一、原告主張其與被告甲○○於七十年三月二十九日結婚，婚後因個性等因素，無法
    共同生活，乃協議分居各自生活，迄今將近十年，均無同居之行為，乃經協議於
    九十年三月二十九日協議離婚，並辦妥離婚登記，惟被告甲○○於婚姻關係存續
    期間受胎並於九十年二月二十八日生下被告丙○○之事實，業據其提出戶籍謄本
    一份為證，復為被告所不否認，應堪信為真實。
二、按妻之受胎，係在婚姻關係存續中者，推定其所生子女為婚生子女；前項推定，
    如夫妻之一方能證明妻非自夫受胎者，則得提起否認之訴，惟應於知悉子女出生
    之日起一年內為之；又前開所稱之受胎期間，係指從子女出生日回溯第一百八十
    一日起至第三百零二日止，民法第一千零六十三條、第一千零六十二條第一項分
    別定有明文。查被告丙○○係九十年二月二十八日出生，有戶籍謄本在卷可稽，
    參諸上述，則被告丙○○確係在原告與被告甲○○之婚姻關係存續期間，由被告
    甲○○受胎所生，是依我民法前開規定，應推定被告丙○○為原告之婚生子。茲
    原告否認被告丙○○為其之婚生子，而訴請確認被告丙○○非其與被告甲○○之
    婚生子，即應證明被告丙○○非被告甲○○自原告受胎所生。
三、查原告主張自其與被告甲○○於離婚前近十年之期間，均未共同生活及同居，被
    告丙○○確非被告甲○○自原告受胎所生，而原告係於九十年四月一日接獲戶政
    機關通報始知悉被告甲○○前開受胎之事實，為被告甲○○所不爭執，另據本院
    囑託財團法人長庚紀念醫院就兩造之血緣關係鑑定屬實，並認依據Ｄ１６Ｓ５３
    ９，Ｄ２Ｓ１３３８，Ｄ８Ｓ１１７９，ＴＨＯ１，ＦＧＡ，ＣＳＦ１ＰＯ，Ｄ
    ５Ｓ８１８，Ｄ７Ｓ８２０等位點之遺傳標記分析結果，可以排除原告係被告丙
    ○○之親生父親此一假設（八重排除），有該院九十年八月十六日（９０）長庚
    院法字第０六八八號函暨附件九十年八月九日臨床病理科病解專醫字第０二四號
    、病臨專醫字第００二號（ＮＯ．１１９２）親子鑑定報告一件在卷可稽，足見
    原告前開主張之事實，應堪信為真實。
四、綜上所述，被告丙○○既非被告甲○○自原告受胎所生，原告並於知悉被告丙○
    ○出生之日起一年內提起本件訴訟，則其訴請確認被告丙○○非原告之婚生子，
    即屬有據，應予准許。
五、據上論結，原告之訴為有理由，爰依民事訴訟法第七十八條、第八十五條第一項
    前段，判決如主文。
中      華      民      國    九十      年      十      月    三十一    日
                                  臺灣新竹地方法院民事第一庭
~B法      官  李承訓
右為正本係照原本作成。
如對本判決上訴，須於判決送達後二十日內向本院提出上訴狀。
~B法院書記官  呂超上
中      華      民      國    九十      年      十      月    三十一    日


司法院資訊處製作；財團法人民間司法改革基金會備份。
